【裁判字號】    96,訴,339
【裁判日期】    970930
【裁判案由】    返還土地等
【裁判全文】
臺灣雲林地方法院民事判決               96年度訴字第339號
原      告  雲林縣麥寮鄉麥寮國民小學
法定代理人  蘇維新
訴訟代理人  許卓敏律師
被      告  寅○○
被      告  乙○○
被      告  未○○
被      告  巳○○
被      告  午○○
被      告  辰○○
被      告  卯○○
被      告  癸○○
被      告  丑○○
被      告  壬○○
被      告  子○○
被      告  戊○○
被      告  酉○○○
被      告  己○○
被      告  辛○○
                        樓
被      告  庚○○
被      告  丙○○○
被      告  丁○○
                        號2樓.
被      告  甲○○○
被      告  申○○○
                        號
上列當事人間請求返還土地等事件，本院於民國97年9 月15 日
言詞辯論終結，判決如下：
    主  文
被告寅○○應將坐落雲林縣麥寮鄉○○段868 地號土地上如附圖
雲林縣台西地政事務所97年3 月27日台西地丈字第606 號複丈成
果圖中所示編號Ｊ部分、面積6.461 平方公尺之地上物拆除，並
將上開土地返還原告。
被告乙○○應將坐落雲林縣麥寮鄉○○段868 地號土地上如附圖
雲林縣台西地政事務所97年3 月27日台西地丈字第606 號複丈成
果圖中所示編號Ｉ部分、面積34.012平方公尺之地上物拆除，並
將上開土地返還原告。
被告未○○應將坐落雲林縣麥寮鄉○○段824 地號土地上如附圖
雲林縣台西地政事務所97年3 月27日台西地丈字第606 號複丈成
果圖中所示編號Ｄ部分、面積58.857平方公尺及同段同小段868
地號土地上如上開複丈成果圖中所示編號Ｅ部分、面積7.362 平
方公尺之地上建物拆除，並將上開土地返還原告。
被告巳○○、午○○、辰○○、卯○○、癸○○、丑○○、壬○○、子○○、戊○○、酉○○○、己○○、辛○○、庚○○、丙○○○、丁○○、甲○○○、申○○○應共同將坐落雲林縣麥寮
鄉○○段824 地號土地上如附圖雲林縣台西地政事務所97年3 月
27日台西地丈字第606 號複丈成果圖中所示編號Ｂ部分、面積
8.482 平方公尺、編號Ｃ部分、面積0.920 平方公尺及同段同小
段868 地號土地上如上開複丈成果圖中所示編號Ａ部分、面積
144.094 平方公尺之地上建物拆除，並將上開土地返還原告。
訴訟費用新台幣參萬參仟壹佰肆拾元整由被告等負擔，其負擔金
額如附表一所示。
本判決第1 、2 、3 、4 項於原告分別以如附表二所示之金額為
被告等供擔保後得假執行。
    事實及理由
一、本件原告之法定代理人已變更為蘇維新，原告依民事訴訟法
    第175 條之規定聲明承受訴訟，應予准許。
二、原告起訴主張：雲林縣麥寮鄉○○段824 、868 地號土地均
    係雲林縣政府縣有土地，並由原告擔任管理人，現供原告學
    校校地使用中，被告寅○○明知上情，竟將其所有之門牌號
    碼雲林縣中山路250 號房屋自私有土地伸至原告管理的868
    地號土地增建房屋使用，占有如附圖所示Ｊ部分，被告乙○○、未○○亦將其所有之門牌號碼雲林縣麥寮鄉○○路252
    號房屋，自私有土地延伸至原告管理之868 、824 地號土地
    加蓋房屋使用，乙○○占有如附圖所示之Ｉ部分，未○○占
    有如附圖所示Ｄ、Ｅ部分；又雲林縣麥寮鄉○○路256 號房
    屋為林標所建，林標過世後由其全體繼承人繼承上開房屋，
    故被告巳○○、午○○、辰○○、卯○○、癸○○、丑○○
    、壬○○、子○○、戊○○、酉○○○、己○○、辛○○、
    庚○○、丙○○○、丁○○、甲○○○、申○○○為林標之
    繼承人，其等應繼承上開房屋，而上開房屋占有如附圖所示
    Ａ、Ｂ、Ｃ部分，其等均係無權占有原告之土地，爰依所有
    權人之法律關係，請求被告等將上開土地上之一切建築物拆
    除並將前開土地返還原告。並聲明：除假執行之擔保金額外
    餘如主文所示。
三、被告方面：
  (一)被告未○○：伊是在原來土地蓋房子，希望原告可以將占用
    之土地賣給我，並聲明原告之訴駁回。
  (二)被告卯○○：希望可以用買的方式解決。
  (三)另被告寅○○、未○○、癸○○、午○○、辰○○、卯○○
    共同具狀答辯：系爭返還之地早在日據時代即有，係祖先傳
    承之世居地，而麥寮國小前面之土地早年皆是國有保安林地
    ，祖傳之世居地何時規劃為麥寮國小校地？地界到何處？所
    有現居住戶均未接到通知。現已商請議員洽縣政府教育局協
    商解決方案中，並請法官寬容協商解決期限，以便答辯人安
    置家人。另懇請教育局能否依都市計劃規定零星地段可合併
    議價出售於現居住戶，使其居有已屋等語。
  (四)被告巳○○：本案與我無關，我並沒有侵佔，系爭房屋為林
    標所蓋，目前由被告午○○、辰○○、卯○○、癸○○所佔
    有使用，但全部子女均未拋棄繼承。而系爭房屋已經100 多
    年了，希望政府可以賣給佔用的人，且房子蓋好了要拆掉還
    要浪費錢等語，並聲明：駁回原告之訴。
  (五)其餘被告均未到庭，亦未提出書狀答辯。
四、本件被告除被告未○○、巳○○外均經合法通知，未於言詞
    辯論期日到場，核無民事訴訟法第386 條所列各款情形，爰
    依原告之聲請，由其一造辯論而為判決。
五、法院之判斷：
  (一)原告主張雲林縣麥寮鄉○○段824 、868 地號土地均係雲林
    縣政府縣有土地，並由原告擔任管理人，現供原告學校校地
    使用中之事實，有土地登記簿謄本可證，並為被告不爭執，
    自堪信為真實；又原告主張被告寅○○將其所有之門牌號碼
    雲林縣麥寮鄉○○路250 號房屋自私有土地延伸至原告管理
    的868 地號土地增建房屋使用，占有如附圖所示Ｊ部分，被
    告乙○○、未○○亦將其所有之門牌號碼雲林縣麥寮鄉○○
    路252 號房屋，自私有土地延伸至原告管理之868 、824 地
    號土地加蓋房屋使用，乙○○占有如附圖所示之Ｉ部分，未
    ○○占有如附圖所示Ｄ、Ｅ部分；又雲林縣麥寮鄉○○路
    256 號房屋為林標所建，林標過世後由其全體繼承人繼承上
    開房屋，故被告巳○○、午○○、辰○○、卯○○、癸○○
    、丑○○、壬○○、子○○、戊○○、酉○○○、己○○、
    辛○○、庚○○、丙○○○、丁○○、甲○○○、申○○○
    為林標之繼承人，其等應繼承上開房屋，而上開房屋占有如
    附圖所示Ａ、Ｂ、Ｃ部分之事實，業據本院現場勘驗，製有
    勘驗筆錄、現場照片在卷可稽，復經雲林縣台西地政事務所
    測量明確，有97年3 月27日台西地丈字第606 號複丈成果圖
    附卷可參，亦有戶籍謄本、繼承系統表附卷可憑，原告上開
    主張自堪信為真實。
  (二)按「所有權人對於無權占有或侵奪其所有物者，得請求返還
    之，對於妨害其所有權者，得請求除去之」，民法第767 條
    前段及中段定有明文。依上說明，被告等既均係無權占有原
    告之土地，則原告本於所有權人之地位，請求被告如其訴之
    聲明第1 、2 、3 、4 項部分即有理由，應予准許，爰判決
    如主文第1、2、3、4項所示。
  (三)原告陳明願供擔保聲請宣告假執行，核無不合，爰分別酌定
    相當擔保金額如附表二所示，並准予宣告假執行。
六、本件事證已臻明確，兩造其餘攻擊防禦方法及舉證，核與
      本件判決結果不生影響，爰不一一詳為論述，附此敘明。
七、本件訴訟費用共33140 元，其中裁判費支出21790 元，測量
    費用支出11350 元，裁判費依被告應拆除之面積核算比例分
    別負擔，測量費用平均分擔，其詳細金額計算如附表一，爰
    依職權確定如主文第5 項所示。
八、訴訟費用負擔之依據：民事訴訟法第78條、第85條第1 項、
    第2 項。
中    華    民    國    97    年    9     月    30    日
                  民事第一庭    法  官  黃瑞井
以上正本係照原本作成
如對本判決上訴，須於判決送達後20日內向本院提出上訴狀
中    華    民    國    97    年    9     月    30    日
                                書記官  徐基典
 附表一：被告應負擔之裁判費用（單位：元）
┌──────────┬──────────┬──────────┬──────────┐
│    姓  名          │   裁判費負擔金額   │ 測量費用負擔金額   │    應負擔總金額    │
├──────────┼──────────┼──────────┼──────────┤
│    寅○○          │        536         │    2838            │      3374          │
├──────────┼──────────┼──────────┼──────────┤
│    乙○○          │        2824        │    2837            │      5661          │
├──────────┼──────────┼──────────┼──────────┤
│    未○○          │        5661        │    2838            │      8499          │
├──────────┼──────────┼──────────┼──────────┤
│巳○○午○○辰○○  │                    │                    │                    │
│卯○○癸○○丑○○  │        12769       │    2837            │      15606         │
│壬○○子○○戊○○  │                    │                    │                    │
│酉○○○己○○辛○○│                    │                    │                    │
│庚○○丙○○○丁○○│                    │                    │                    │
│甲○○○申○○○    │                    │                    │                    │
│（連帶負擔）        │                    │                    │                    │
│                    │                    │                    │                    │
└──────────┴──────────┴──────────┴──────────┘
 附表二：原告應為被告提供之擔保金額
┌──────────┬────────────────┐
│    姓  名          │   應提供擔保金額（單位：元 ）  │
│                    │                                │
├──────────┼────────────────┤
│    寅○○          │        17230                   │
├──────────┼────────────────┤
│    乙○○          │        90699                   │
├──────────┼────────────────┤
│    未○○          │        181881                  │
├──────────┼────────────────┤
│巳○○午○○辰○○  │        410169                  │
│卯○○癸○○丑○○  │                                │
│壬○○子○○戊○○  │                                │
│酉○○○己○○辛○○│                                │
│庚○○丙○○○丁○○│                                │
│甲○○○申○○○    │                                │
│                    │                                │
└──────────┴────────────────┘


司法院資訊處製作；財團法人民間司法改革基金會備份。
